【裁判字號】    98,訴,115
【裁判日期】    980505
【裁判案由】    侵權行為損害賠償
【裁判全文】
臺灣士林地方法院民事判決               98年度訴字第115號
原      告  川山企業股份有限公司
                      統一編號.
兼  法  定
代  理  人  甲○○
共      同
訴訟代理人  朱容辰律師
被      告  乙○○
上列當事人間侵權行為損害賠償事件，本院於民國98年4 月21日
言詞辯論終結，判決如下：
    主  文
被告應將如附件一所示之道歉啟事刊登於被告設於BABYHOME網頁
之個人網站（www.babyhome.com.tw/calendar/0,olde,mid14677
8,ciＺ000000000.htm）月。
被告應給付原告甲○○新臺幣拾萬元及自民國九十八年二月十七
日起至清償日止，按週年利率百分之五計算之利息。
原告其餘之訴駁回。
訴訟費用新臺幣壹萬仟玖佰元由被告負擔九分之一，餘由原告
負擔。
本判決第二項得假執行。但被告如為原告供擔保金新臺幣拾萬元
後，得免為假執行。
原告其餘假執行之聲請駁回。
    事  實  及  理  由
一、本件被告未於最後言詞辯論期日到場，核無民事訴訟法第38
    6 條各款所列情形，依原告之聲請，由其一造辯論而為判決
    。
二、原告起訴主張：原告川山企業股份有限公司（下稱川山公司
    ）係經營蔬果調理機之代理經銷商，且為臺灣地區blendtec
    牌ez型蔬果調理機之唯一代理商。詎被告身為網路拍賣業者
    ，竟無端於其個人網站上（www.babyhome.com.tw/calendar
    /0,olde,mid146778,ciＺ000000000.htm，下稱個人網頁）一
    再散布如附表所示之言論，侵害伊等之商譽及名譽。爰依民
    法第184 條第1 項前段、第195 條規定，請求被告於網路、
    報紙道歉，並賠償原告甲○○精神上所受之損害等情。並聲
    明：(一)被告應將如附件二之道歉聲明刊登於BABYHOME網頁與
    雅虎拍賣網頁之首頁3 個月，並擇一刊登於中國時報、聯合
    報、自由時報、蘋果日報之首面連續3 日；(二)被告應給付原
    告甲○○新臺幣（下同）1 百萬元，及自起訴狀繕本送達翌
    日起至清償日止，按週年利率5%計算之利息；(三)就(二)部分願
    供擔保請准宣告假執行。
三、被告則以：附表所示文字確伊於個人網頁中所為，惟伊僅係
    就EZ型之機種表示意見，並無侵害原告之商譽或名譽，縱有
    侵害，情節亦非重大，原告不得請求伊賠償損害。又縱認伊
    應賠償原告所受損害，原告請求賠償金額亦屬過高，且無登
    報道歉之必要等語置辯。並聲明：(一)駁回原告之訴；(二)如受
    不利判決，願供擔保請准宣告免假執行。
四、兩造不爭執之事實：
  (一)原告川山公司係經營蔬果調理機之代理經銷商，且為臺灣地
    區blendtec牌 ez 型蔬果調理機之代理商。
  (二)被告為網路拍賣業者，於其個人網頁發表如附表所示之留言
    。
五、本件之爭點：(一)被告所為是否侵害原告之商譽或名譽？(二)原
    告得否請求被告於網路或報紙刊登如附件二所示之道歉啟事
    ？(三)原告甲○○得否請求被告賠償精神上所受之損害？金額
    若干？茲析述如下：
  (一)被告所為是否侵害原告之商譽或名譽？
    按名譽權之侵害非即與刑法之誹謗罪相同，名譽有無受損害
    ，應以社會上對個人評價是否貶損作為判斷之依據，茍其行
    為足以使他人在社會上之評價受到貶損，不論其為故意或過
    失，均可構成侵權行為，其行為亦不以廣佈於社會為必要，
    僅使第三人知悉其事，亦足當之（最高法院90年臺上字第64
    6 號判例）。經查，被告為網路拍賣業者，於其個人網頁發
    表如附表所示之言論，為兩造所不爭執之事實，已如上四之
    (二)所述。而被告之個人網頁本即供不特定之第三人得以瀏覽
    ，且觀諸附表所示之留言內容，已足使相關業者知悉被告所
    指涉者為原告川山公司及甲○○，並使彼等之評價受貶損。
    揆諸上開說明，被告所為自屬侵害原告川山公司之商譽及原
    告甲○○之名譽。
  (二)原告得否請求被告於網路或報紙刊登如附件二所示之道歉啟
    事？
    次按名譽被侵害者，得請求回復名譽之適當處分，觀諸民法
    第195 條第1 項後段至明。經查，被告於其個人網頁發表如
    附表所示之言論，分別侵害原告川山公司之商譽及原告甲○
    ○之名譽，已如上五之(一)所述，揆諸上開規定，原告自得請
    求被告為回復名譽之適當處分。惟本院審酌被告係於其個人
    網頁上發表附表所示言論，故於該個人網頁上登載附件一所
    示之道歉啟事已足回復其等名譽及商譽，而無於其他網頁或
    報紙刊登如附件二所示道歉啟事之必要。又參酌被告為附表
    所示言論之時間，本院認被告應刊登附件一所示之道歉啟事
    3 個月。故原告請求將如附件二之道歉聲明刊登於BABYHOME
    網頁與雅虎拍賣網頁之首頁3 個月，並擇一刊登於中國時報
    、聯合報、自由時報、蘋果日報之首面連續3 日，為無理由
    ，應予駁回。
  (三)原告甲○○得否請求被告賠償精神上所受之損害？金額若干
    ？
    又按不法侵害他人之身體、健康、名譽、自由、信用、隱私
    、貞操，或不法侵害其他人格法益而情節重大者，被害人雖
    非財產上之損害，亦得請求賠償相當之金額，民法第195 條
    第1 項前段定有明文。經查，被告於其個人網頁發表如附表
    所示之言論，分別侵害原告川山公司之商譽及原告甲○○之
    名譽，已如上五之(一)所述。揆諸上開規定，原告甲○○自得
    就其名譽受侵害之部分請求被告賠償其因此所受之精神上損
    害。本院審酌被告所發表之言論內容、期間對原告甲○○名
    譽之侵害程度，及原告為國立基隆海事學校畢業，現為川山
    公司之負責人，暨被告係高中畢業（見臺灣士林地方法院檢
    察署97年度偵緝字第501 號卷第7 頁），為網路拍賣業者，
    亦販售調理機，與原告有同業競爭關係等情，認原告甲○○
    請求被告賠償10萬元，尚屬適當。逾此部分之請求，則無理
    由，應予駁回。
六、綜上所述，原告請求被告將如附件一之道歉啟事刊登於被告
    於BABYHOME網頁之個人網頁3 個月，及被告應給付原告甲○
    ○10萬元，及自起訴狀繕本送達翌日即98年2 月17日起至清
    償日止，按週年利率5%計算之利息，為有理由，應予准許。
    逾此部分之請求，則無理由，應予駁回。
七、原告就聲明第2 項財產權請求部分，陳明願供擔保請准宣告
    假執行，經核其勝訴部分，因本判決所命給付未逾50萬元，
    依民事訴訟法第389 條第1 項第5 款規定，本院應依職權宣
    告假執行，原告此部分假執行之聲請，僅係促使法院職權發
    動，毋庸另予准駁之表示。並就被告聲請願供擔保免假執行
    部分，酌定相當之擔保金額宣告之。至原告其餘假執行部分
    之聲請，因該部分訴之駁回而失所依據，應予駁回。
八、據上論結，本件原告之訴為一部有理由，一部無理由，依民
    事訴訟法第385 條第1 項前段、第79條、第389 條第1 項第
    5款、第392 條第2 項，判決如主文。
中    華    民    國    98    年    5     月    5     日
                  民事第二庭  法  官  方彬彬
以上正本證明與原本無異。
如對本判決上訴，應於判決送達後20日內向本院提出上訴狀。
中    華    民    國    98    年    5     月    6     日
                              書記官  姜貴泰
附表：
編號  時    間      留    言    內    容
 1    96年9月9日    尤其網拍老是被臭甲○○惡搞，吃不消。
 2    96年10月12日  X 山不是瘋了就是腦殘。
                    對於以大欺小，骯髒下流的手法，我完全
                    不能接受，尤其是謊話連篇。
 3    96年10月19日  沒看過那麼白目的公司，下流到極點
 4    96年10月25日  就算只剩下我一個人，我也要比X 山的白
                    目屌，那個爛嘴巴的爛人，爛爛爛!!!
                    川X 的銷售方式真的很陰險，家慧我現在
                    完全是小蝦米對大鯨魚。
 5    96年11月21日  各機種比較表 (EZ太貴太黑心，不在比較
                    範圍）。
附件一：
                        道歉啟事
      本人乙○○，於民國96年間數次於個人網路部落格發表不
  當言論，損及川山企業股份有限公司及公司負責人甲○○之商
  譽及名譽。本人深感抱歉，在此特具文向其二人表達本人最誠
  摯的歉意。


司法院資訊處製作；財團法人民間司法改革基金會備份。
